臺灣新竹地方法院民事判決
110年度竹北簡字第34號
原      告  徐美珠  
訴訟代理人  黃語婕  
被      告  曾慶康  
訴訟代理人  陳威霖律師
上列當事人間給付票款事件，本院於民國110年5月12日辯論終結
，判決如下：
    主      文
被告應給付原告新臺幣伍拾伍萬元，及自民國一○八年十二月二
日起至清償日止，按週年利率百分之六計算之利息。
原告其餘之訴駁回。
訴訟費用由被告負擔千分之五十五，餘由原告負擔。
本判決第一項得假執行。但被告如以新臺幣伍拾伍萬元為原告預
供擔保，得免為假執行。
    事實及理由
一、原告主張：原告執有被告所簽發、訴外人黃敏娥背書如附表
    所示之支票5紙，經屆期提示均因存款不足而遭退票，為此
    依票據法律關係請求被告給付新臺幣（下同）1,000萬元。
    並聲明：被告應給付原告1,000萬元，及如附表所示提示日
    起至清償日止，按週年利率百分之6計算之利息。訴訟費用
    由被告負擔。原告願供擔保請准宣告假執行。
二、被告則以：
（一）訴外人黃敏娥前向被告佯稱其與原告有資金可供借貸，倘
      被告開立面額700萬元支票即可提供借款700萬元，如額外
      再開立400萬元支票當成擴充額度之用，被告每月應付利
      息減半，且日後再有資金需求，可直接匯款400萬元等語
      ，被告信以為真，表示願先借款700萬元，並於民國108年
      5月15日開立支票號碼AA0000000、面額100萬元之支票及
      附表所示5紙支票，票面金額共計1,100萬元，嗣黃敏娥誆
      稱將於3日後匯款700萬元，但僅於108年5月21日匯款200
      萬元予被告，並不斷藉詞拖延給付剩餘500萬元借款。之
      後，被告於108年7月22日依黃敏娥指示先行還款45萬元，
      並反覆向黃敏娥催討500萬元借款及索回支票，待支票號
      碼AA0000000、面額100萬元之支票於108年10月30日經提
      示兌現後，被告仍未收到剩餘借款500萬元，自此被告驚
      覺有異，數次要求黃敏娥返還所有支票且不要借款，惟原
      告仍陸續持附表所示支票向銀行提示，經被告質問黃敏娥
      ，黃敏娥始告知原告係從事高利貸，原告自黃敏娥處取得
      被告開立之6紙支票，卻僅給予黃敏娥399.5萬元。
（二）被告交付面額合計1,100萬元之6紙支票給黃敏娥，但黃敏
      娥僅交付200萬元予被告，且被告已陸續還款共計145萬元
      ，尚積欠黃敏娥55萬元，黃敏娥僅能向被告主張55萬元之
      權利，被告得對黃敏娥主張基礎原因關係945萬元借款不
      存在之對人抗辯。原告以顯不相當代價向黃敏娥取得被告
      開立之6紙支票，依票據法第14條第2項規定，不得享有優
      於其前手之權利。又原告惡意取得6紙支票，依票據法第1
      3條第1項但書規定，被告得以自己與執票人之前手黃敏娥
      間所存抗辯之事由，對抗執票人，則原告就超過55萬元部
      分即不得請求。
（三）綜上，爰答辯聲明：原告之訴及假執行之聲請均駁回。訴
      訟費用由原告負擔。如受不利判決，願供擔保免為假執行
      。
三、本院之判斷：
（一）按以無對價或以不相當之對價取得票據者，不得享有優於
      其前手之權利，票據法第14條第2項定有明文。所謂無對
      價或以不相當之對價取得票據者，不得享有優於其前手之
      權利，係指取得票據時，所提出之對價於客觀上其價值不
      相當者而言。簡言之，票據法第14條第2項規定之「無對
      價」，應係就債權人取得票據之原因進行觀察（最高法院
      70年度台上字第400號判決意旨參照）。又票據法第14條
      第2項所謂以不相當之對價取得票據者，不得享有優於其
      前手之權利，係指取得票據時，所提出之對價於客觀上其
      價值不相當者，其前手之權利如有瑕疵(附有人之抗辯)，
      則取得人即應繼受其瑕疵，人的抗辯並不中斷，如前手無
      權利時，則取得人並不能取得權利而言。（最高法院89年
      度台上字第358號判決、89年度台上字第1313號判決意旨
      參照）。
（二）本件原告請求被告給付如附表所示支票之票款，被告則抗
      辯原告係以不相當之對價取得支票，不得享有優於前手之
      權利，故拒絕給付票款。經查，原告就其取得如附表所示
      支票之原因關係，主張係訴外人黃敏娥持支票向原告借款
      ，借款以現金或匯款方式給付等語（本院卷第42、107頁
      ），惟依原告提出之匯款資料（見本院卷第111頁）所示
      ，即便計入被告所爭執之108年4月12日匯款100萬元、108
      年10月21日網路轉帳132萬元、108年11月15日網路轉帳30
      萬元，匯款總金額亦僅有662萬元左右，已與附表所示票
      面金額所載數額差距甚遠；參以黃敏娥於臺灣新竹地方檢
      察署109年度他字第3566號詐欺案件中陳稱（見本院卷第7
      9、81頁）：
　　　問：是否自告訴人（即本件被告）處拿取6張，面額共計1
　　　    100萬元之支票？
　　　答：是的，我有拿取這6張支票。
　　　問：當初為何拿取上開支票？
　　　答：我當初是跟告訴人曾慶康借支票，因為當時曾慶康也
　　　    有一些金錢需要用到，我會借款給他，並叫他開立支
　　　    票給我，之後我有給他200萬元，但其他沒有。
　    問：妳本來要借給曾慶康多少錢？
　　　答：本來是要借給曾慶康1000萬許的金額，因此我才要曾
　　　    慶康把1100萬的支票給我。　 
　　　問：妳是何時跟曾慶康拿票的？
      答：6張都是同時拿的，時間點是在109年5月前我匯款200
          萬之前拿的。 
      問：為何後來沒有辦法給曾慶康錢了？
      答：我拿到這6張支票後，我把曾慶康的6張支票都轉給我
          嬸嬸徐美珠，我總共從徐美珠那邊拿了600多萬元，
          徐美珠沒有給其他的錢，後來徐美珠就把支票背書轉
          讓給其他人了…。
　　　可見黃敏娥所述收受原告交付之借款金額核與原告提出之
      匯款資料顯示之匯款總額相近，原告復未能提出其他證據
      證明黃敏娥確實有收到與附表所示票面金額所載數額相符
      之借款，據此，依原告所提出之證據資料以觀，尚不足以
      說明其係基於相當之對價關係而取得如附表所示支票，則
      依上開規定，原告既係以不相當之對價取得如附表所示支
      票，自不得享有優於其前手即黃敏娥對於發票人即被告之
      權利，即人的抗辯並不中斷。又被告僅自黃敏娥處收受借
      款200萬元，除為黃敏娥於上開刑事偵查案件所自承外，
      並有被告提出與黃敏娥之對話紀錄可佐（見本院卷第59頁
      ），且被告已於108年7月22日還款45萬元、所交付之支票
      號碼為AA0000000之面額100萬元支票亦經黃敏娥、原告連
      續背書轉讓予他人兌現，此有被告提出之匯款申請書、支
      票影本為證（見本院卷第67、69頁），原告對此均無爭執
      ，故被告得對其直接後手黃敏娥之抗辯，即不因票據之轉
      讓而中斷，原告繼受其瑕疵，自不得主張超過55萬元之票
      據權利，足堪認定。
（三）綜上所述，被告依票據法第14條第2項規定，抗辯原告不
      得享有優於黃敏娥之權利，尚非無據，惟附表所示支票仍
      擔保被告對黃敏娥本金55萬元之借貸，嗣原告已屆期提示
      附表所示支票，從而，原告請求被告給付55萬元，及自10
      8年12月2日起至清償日止，按週年利率百分之6計算之利
      息，為有理由，逾此範圍之請求，則無足採，應予駁回。
四、本件係依民事訴訟法第427條第2項第6款規定適用簡易訴訟
    程序所為被告部分敗訴之判決，就原告勝訴部分依同法第38
    9條第1項第3款規定，應依職權宣告假執行，原告聲請願供
    擔保准予假執行，僅為促使本院依執權宣告，併此敘明。被
    告陳明願供擔保，聲請宣告免為假執行，核無不合，爰酌定
    相當之擔保金額准許之。
五、本件事證已臻明確，兩造其餘攻擊防禦方法及所提證據，經
    核於結果不生影響，爰不一一論述，併此敘明。
六、訴訟費用負擔之依據：民事訴訟法第79條。
中    華    民    國    110    年    6     月    8    日
                  竹北簡易庭   法  官  傅伊君
以上正本係照原本作成。　　　　　　　　　
如對本判決上訴，須於判決送達後20日內向本院提出上訴（須按
他造當事人之人數附繕本）；如委任律師提起上訴者，應一併繳
納上訴審裁判費。
中　　華　　民　　國　　110 　年　　6 　　月　　8 　　日
                              書記官  李勻淨
 　　
附表：　　　                  　　　      編號 支票號碼 發票日 票面金額 提示日 1 AA0000000 108年11月30日 200萬元 108年12月2日 2 AA0000000 108年12月30日 200萬元 108年12月30日 3 AA0000000 109年1月30日 200萬元 109年1月30日 4 AA0000000 109年3月30日 200萬元 109年7月20日 5 AA0000000 109年2月28日 200萬元 109年3月2日